臺灣臺南地方法院刑事判決　　　　　　96年度交簡上字第79號
上　訴　人　臺灣臺南地方法院檢察署檢察官
上　訴　人
即　被　告　甲○○
　　　　　　乙○○
上列上訴人等因被告等過失傷害案件，不服本院民國96年4月9日
96年度交簡字第436號簡易判決（聲請簡易判決處刑案號：96 年
度調偵字第58、112號），提起上訴，被告等於準備程序及審理
中就被訴事實為有罪之陳述，經本院管轄之第二審合議庭裁定以
簡式審判程序審理後，判決如下：
    主    文
原判決撤銷。
甲○○因過失傷害人，處拘役伍拾日，減為拘役貳拾伍日，如易
科罰金，以銀元參佰元即新臺幣玖佰元折算壹日。緩刑參年。
乙○○因過失傷害人，處罰金新臺幣伍仟元，減為罰金新臺幣貳
仟伍佰元，如易服勞役，以新臺幣壹仟元折算壹日。緩刑貳年。
    事    實
一、甲○○於民國95年3月21日晚上6時55分許，騎乘車牌號碼
    VBI─989號輕機車，沿臺南縣西港鄉○○街自北往南方向行
    駛，途至新興街107巷口前之無號誌岔路口時，本應注意機
    車行駛時，駕駛人應注意車前狀況，並減速慢行隨時採取必
    要之安全措施，而依當時情形並非不能注意，竟疏於注意，
    而撞及適時行經上開路段，本應注意行人在未設行人穿越道
    、人行天橋或人行地下道等行人穿越設施，亦非禁止穿越之
    路段穿越道路時，應注意左右無來車，始可小心迅速穿越，
    依當時情形並非不能注意，亦疏未注意而徒步橫越馬路之行
    人乙○○，致乙○○受有右脛骨骨折及左脛、腓骨骨折之傷
    害；甲○○受有左肩挫傷、左右兩膝挫傷併瘀青及右足踝挫
    傷併瘀青之傷害，甲○○並於肇事後，犯罪未被有偵查權之
    公務員或機關發覺前，主動向到場處理之警員表明係肇事車
    輛駕駛人而自首，並坦承犯行，進而接受裁判。
二、案經乙○○訴由臺南縣警察局佳里分局報請以及甲○○訴請
    臺灣臺南地方法院檢察署檢察官偵查後聲請以簡易判決處刑
    。
　　理    由
一、本件係經被告乙○○、甲○○於準備程序及審理時為有罪之
    表示，而經本院合議庭裁定以簡式審判程序加以審理，依刑
    事訴訟法第273條之2、第159條第2項之規定，不適用傳聞法
    則有關限制證據能力之相關規定；並得依同法第310條之2準
    用第454條之規定製作略式判決書，合先敘明。
二、訊據被告乙○○、甲○○於本院審理時對於上揭事實均坦承
    不諱，並互核大致相符，再查，本件車禍經送臺灣省車輛行
    車事故覆議鑑定委員會，其鑑定意見內容為：乙○○徒步行
    走，於無號誌肇事岔路口，穿越道路未注意左右來車，為肇
    事主因。甲○○駕駛輕型機器腳踏車，行經無號誌岔路口，
    未減速慢行，未注意車前狀況，為肇事次因，有95年9月7日
    南鑑字第0955903230號鑑定意見書附卷可佐，並經臺灣省車
    輛行車事故覆議鑑定委會覆議認定維持原鑑定意見，此有該
    會95年11月13日府覆議字第0950100937號函1份在卷足稽，
    故本件車禍之發生被告乙○○、甲○○二人確均有過失，應
    屬無疑，又告訴人乙○○及甲○○確因本件車禍而受有前開
    傷害，此有財團法人奇美醫院診斷證明書及財團法人台灣基
    督長老教會新樓醫院診斷證明書各乙份附卷可稽，是被告二
    人之過失行為與對方之傷害結果間，顯有相當因果關係。此
    外，復有道路交通事故現場圖、道路交通事故調查報告表（
    一）（二）及現場照片18幀、以及臺南縣警察局佳里分局道
    路交通事故肇事人自首情形紀錄表1份等在卷可資佐證，足
    認被告二人於本院之任意性自白，核與事實相符。故本件事
    證明確，被告二人之上開過失傷害犯行，均堪以認定。
三、按行為後法律有變更者，適用行為時之法律；但行為後之法
    律有利於行為人者，適用最有利於行為人之法律，刑法第2
    條第1項定有明文。經查：(1)本件被告甲○○於行為當時之
    刑法第41條第1項前段規定：「犯最重本刑為5年以下有期徒
    刑以下之刑之罪，而受6個月以下有期徒刑或拘役之宣告，
    因身體、教育、職業、家庭之關係或其他正當事由，執行顯
    有困難者，得以1元以上3元以下折算1日，易科罰金。」又
    被告甲○○行為時之易科罰金折算標準，修正前罰金罰鍰提
    高標準條例第2條前段（現已刪除）規定，就其原定數額提
    高為100倍折算1日，則本件被告甲○○行為時之易科罰金折
    算標準，應以銀元300元折算1日，經折算為新台幣後，應以
    新台幣900元折算為1日。惟95年7月1日修正施行之刑法第41
    條第1項前段則規定：「犯最重本刑為5年以下有期徒刑以下
    之刑之罪，而受6個月以下有期徒刑或拘役之宣告者，得以
    新台幣1000元、2000元或3000元折算1日，易科罰金。」比
    較修正前後之易科罰金折算標準，以95年7月1日修正施行前
    之規定，較有利於被告甲○○，自應依刑法第2條第1項前段
    ，適用修正前刑法第41條第1項前段規定，定其折算標準。
    (2)再查：本件被告乙○○於行為時之刑法第42條第2項前段
    規定：「易服勞役以1元以上3元以下折算1日。」又被告乙
    ○○行為時之易服勞役折算標準，業據修正前罰金罰鍰提高
    標準條例第2條前段規定，就其原定數額提高為100倍折算1
    日，則本件被告乙○○行為時之易服勞役折算標準，最高得
    以銀元300元即新台幣900元折算1日。惟95年7月1日修正公
    布施行之刑法第42條第3項前段則規定：「易服勞役以新台
    幣1,000元、2,000元或3,000元折算1日。」比較修正前後易
    服勞役之折算標準，應以修正後之規定，較有利於被告乙○
    ○，應依刑法第2條第1項後段，適用修正施行後之刑法第42
    條第3項前段之規定，定其折算標準。(3)末查，被告甲○○
    行為後，刑法第62條前段業已修正變更為：「對於未發覺之
    犯罪自首而受裁判者，得減輕其刑」，但舊法之規定為：「
    對於未發覺之罪自首而受裁判者，減輕其刑」，是如被告甲
    ○○於犯罪未遭發覺之前，即主動承認肇事而受裁判，固均
    合乎修正前後自首之要件，然修正前自首為必減輕其刑，修
    正後改為得減輕，二相比較，修正後規定並未較有利於被告
    甲○○，自應依刑法第2條第1項前段，按修正前刑法第62條
    前段之規定，減輕其刑，較有利於被告甲○○。
四、是本件核被告乙○○、甲○○所為，均係犯刑法第284條第1
    項前段之過失傷害罪。又被告甲○○於具有偵查職務之警員
    到場未發現犯罪嫌疑人之際，即行自首，應依修正施行前之
    刑法第62條前段之規定減輕其刑。又原審認為被告二人均屬
    犯行明確而予論罪科刑，固無違誤，量刑亦屬妥適，然查，
    本件被告乙○○、甲○○上開犯罪時間均係在96年4月24日
    之前，依中華民國96年罪犯減刑條例第2條第1項第3款之規
    定，乃均符合減刑之要件，原審未予減刑，尚有未合。故本
    件檢察官循告訴人甲○○之請求提起上訴、以及被告乙○○
    、甲○○上訴之意旨指摘原判決不當，雖均無可採，然原審
    既未依中華民國96年罪犯減刑條例之規定予以減刑，仍應予
    以撤銷。茲審酌被告二人前均無犯罪前科，素行良好，及本
    件車禍之發生，被告二人之過失程度以及傷勢輕重、被告甲
    ○○於肇事後，偵查犯罪機關知悉犯人前，主動向警察表示
    乃肇事車輛之駕駛人，自首犯罪，以及被告二人犯後態度均
    屬良好，顯有悔意等一切情狀，各量處如主文第二、三項所
    示之刑，並均依中華民國96年罪犯減刑條例之規定予以減刑
    後，併就被告甲○○部分諭知易科罰金，被告乙○○部分諭
    知易服勞役之折算標準。
五、末按犯罪在新法（即修正施行後刑法）施行前，新法施行後
    緩刑之宣告，應適用新法第74條之規定（最高法院95年度第
    8次刑事庭會議決議可資參照）。經查被告乙○○、甲○○
    二人前均未曾因故意犯罪受有期徒刑以上刑之宣告，此有台
    灣高等法院被告前案紀錄表2件可按，其二人於本院審理中
    業已達成民事調解，此有本院96年度南簡調字第896號調解
    筆錄以及兆豐國際商業銀行國內匯款申請書各1份在卷可稽
    ，其等經此偵審程序及刑之宣告，應均知所警惕，諒無再犯
    之虞，本院因認前開所宣告之刑，以暫不執行為適當，併均
    宣告緩刑如主文第二、三項所示，以啟自新。
六、據上論斷，應依刑事訴訟法第455之1第1項、第3項、第273
    之1第1項、第369條第1項前段、第364條、第299條第1項前
    段，現行刑法第2條第1項、第284條第1項前段、第42條第3
    項前段、第74條第1項第1款，修正施行前刑法第62條前段、
    第41條第1項前段，刑法施行法第1條之1，廢止前罰金罰鍰
    提高標準條例第2條，中華民國96年罪犯減刑條例第2條第1
    項第3款、第7條，判決如主文。
本案經檢察官丙○○到庭執行職務。
中　　華　　民　　國　　96　　年　　10　　月　　18　　日
      　　　　　　刑事第十庭  審判長法　官　陳欽賢
                                    法  官  陳賢德
                                    法  官  林臻嫺
以上正本證明與原本無異。
本件不得上訴。
        　　　　　　　　　　　　　　書記官　許悉愛
中　　華　　民　　國　　96　　年　　10　　月　　18　　日
附錄本案論罪科刑法條全文：
中華民國刑法第284條
因過失傷害人者，處6月以下有期徒刑、拘役或5百元以下罰金，
致重傷者，處1年以下有期徒刑、拘役或5百元以下罰金。
